臺灣彰化地方法院刑事判決
110年度簡上字第56號
上  訴  人  
即  被  告  NGUYEN THI MY（中文名：阮氏湄，越南籍）



上列被告因妨害名譽案件，不服本院民國110年4月28日110年度
簡字第612號第一審簡易判決（聲請簡易判決處刑書案號：110年
度偵字第471號），提起上訴，本院管轄之第二審合議庭判決如
下：
    主          文
上訴駁回。
    犯罪事實及理由
一、按被告經合法傳喚，無正當之理由不到庭者，得不待其陳述
    ，逕行判決，刑事訴訟法第371 條定有明文。又對於簡易判
    決不服而上訴者，得準用上開規定，刑事訴訟法第455 條之
    1 第3 項亦有明文。上訴人即被告（下稱被告）NGUYEN THI
     MY（中文名：阮氏湄）經本院合法傳喚，無正當之理由不
    到庭，有本院送達證書1紙（見本院卷第127頁）在卷可稽，
    爰不待其陳述，逕行判決，合先敘明。
二、本案經本院審理結果，認原審判決認事用法及量刑均無不當
    ，應予維持，除證據部分補充「1.被告於本院準備程序中之
    自白。2.告訴人於本院準備程序之陳述。3.被告提出之臉書
    帳號資料」作為證據外，其餘引用原審判決記載之事實、證
    據及理由（如附件一）。
三、本判決所引用之供述證據及非供述證據，被告及檢察官於本
    院審理時，均同意其證據能力，本院審酌各該證據均非屬違
    法取得之證據，復經本院於審判期日就該等證據進行調查、
    辯論，依法自均得做為證據使用。
四、被告上訴意旨略以：告訴人有很多個帳號，其才會說告訴人
    有20多個假帳號，告訴人之前向其買衣服但沒有取貨，害其
    損失新臺幣（下同）1萬元，所以其才會說那些話，其沒有
    在網路上謾罵，不服原判決等語。
五、被告雖以前詞置辯，然查：
　㈠按言論自由為憲法所保障之人民基本權，法律固應予以最大
    限度之維護。惟惡意散布謠言，傳播不實之言論，反足以破
    壞憲法所保障之基本權，依憲法第23條規定，自應予合理之
    限制。而刑法第310條誹謗罪之處罰規定，即屬法律對於非
    法言論所加之限制。又司法院釋字第509號解釋明確揭示行
    為人縱不能證明其言論內容為真實，然若能舉出相當證據資
    料足證其有相當理由確信其言論內容為真實者，因欠缺犯罪
    故意，即不得遽以誹謗罪相繩，亦即採取「真正惡意原則」
    。從而行為人對於資訊之不實已有所知悉或可得而知，卻仍
    執意傳播不實之言論，或有合理之可疑，卻仍故意迴避真相
    ，假言論自由之名，行惡意攻訐之實者，即有處罰之正當性
    ，自難主張免責。再者，行為人就其所指摘或傳述之事，應
    盡何種程度之查證義務，始能認其有相當理由確信其為真實
    ，而屬善意發表言論，應參酌行為人之動機、目的及所發表
    言論之散布力、影響力而為觀察，倘僅屬茶餘飯後閒談聊天
    之資者，固難課以較高之查證義務；反之，若利用記者會、
    出版品、網路傳播等方式，而具有相當影響力者，因其所利
    用之傳播方式，散布力較為強大，依一般社會經驗，其在發
    表言論之前，理應經過善意篩選，自有較高之查證義務，始
    能謂其於發表言論之時並非惡意（最高法院97年度台上字第
    998號判決意旨參照）。因此，倘為達特定之目的，對於資
    訊不實已有所知悉或可得而知，仍率行以網路傳播方式加以
    傳述或指摘，依一般社會生活經驗觀察，即應認為其有惡意
    。
　㈡被告雖提出列印之臉書帳號資料欲證明告訴人有20多個臉書
    假帳號，然經本院以被告提出之臉書帳號資料向告訴人確認
    後，告訴人稱只有其中6個帳號是其所使用，其中2個已經沒
    有在使用也無法登入了，該6個帳號是使用其自己或先生之
    名，用以買賣商品使用，並未拿來詐騙，也不是假帳號等語
    （見本院卷第118頁），顯見告訴人至多只有使用6個臉書帳
    號，且告訴人使用之臉書帳號，多是使用其或其先生之本名
    、暱稱、照片，縱使現在使用中的帳號即有4個，亦難認係
    被告所稱之假帳號。又被告雖稱告訴人之前向其買衣服卻沒
    有取貨，害其損失1萬元，然就此事其並無留存任何證據可
    以證明等語。是被告在臉書社群網站上發表：「兩年多前他
    在全台棄單，我被他棄單損失了一萬元臺幣，昨天我棄單回
    來，理由是他的臉陰氣很重…各位啊，這小夥子有20多個假
    帳號」等文字，係對於「告訴人棄單及有20多個假帳號」此
    等具體之事實，有所指摘，而其內容將使觀看上開文章之人
    ，認為告訴人為不守信用、使用很多臉書假帳號之人，確係
    足以毀損他人名譽之具體事實，又被告無法證明其所言為真
    實，亦未能提出相當證據資料足證其有相當理由確信其言論
    內容為真實，並非基於具體客觀事實所為之陳述，又其上開
    言論已足使告訴人之名譽受損，是被告有誹謗告訴人之故意
    ，自構成刑法第310條第2項之散布文字誹謗罪。
六、論罪科刑
  ㈠核被告所為，係犯刑法第310條第2項之散布文字誹謗罪。
  ㈡被告雖以上開理由提起上訴，然被告確有如上揭犯罪事實所
    載之加重誹謗犯行，業經本院認定如上。而原審以被告僅因
    與告訴人張芳絨間有買賣交易糾紛，不思以理性方式與告訴
    人溝通，竟於不特定之人得以共見共聞之臉書社群網站上發
    布貼文，散布上開足以毀損告訴人名譽之文字，妨害告訴人
    之名譽，所為實不足取，且迄今尚未能與告訴人達成和解；
    惟念其犯後坦承犯行，兼衡其犯罪動機、目的、手段、無前
    科之素行、生活狀況及智識程度等一切情狀，量處如拘役20
    日，並諭知易科罰金之折算標準，亦無何違法或不當之情形
    。
  ㈢從而，本院綜合上開各情，認原審對被告所為之判決及刑度
    ，並無違法或失當之處。
七、綜上，被告以上開理由提起上訴，指摘原審判決不當，為無
    理由，上訴應予駁回。
據上論斷，依刑事訴訟法第455條之1第1項、第3項、第371條、
第368條、第373條，判決如主文。
本案經檢察官黃智炫聲請簡易判決處刑，檢察官吳皓偉到庭執行
職務。
中　　華　　民　　國　　110 　年　　12　　月　　23　　日
                  刑事第六庭  審判長法  官  吳永梁
                                    法  官  張琇涵
                                    法  官  范馨元
以上正本證明與原本無異。
不得上訴。
中　　華　　民　　國　　110 　年　　12　　月　　23　　日
                                    書記官　許原嘉
附錄論罪科刑法條：刑法第310條
意圖散布於眾，而指摘或傳述足以毀損他人名譽之事者，為誹謗
罪，處1年以下有期徒刑、拘役或1萬5千元以下罰金。
散布文字、圖畫犯前項之罪者，處2年以下有期徒刑、拘役或3萬
元以下罰金。
對於所誹謗之事，能證明其為真實者，不罰。但涉於私德而與公
共利益無關者，不在此限。